臺灣臺南地方法院交通事件裁定　　　　100年度交聲字第661號
原處分機關　交通部公路總局嘉義區監理所麻豆監理站
異　議　人
即受處分人　吳陳芳玉
上列受處分人因違反道路交通管理處罰條例案件，對於交通部公
路總局嘉義區監理所麻豆監理站民國100年7月5日所為之裁決處
分（處分案號：麻監裁罰字第裁75-M00000000號）聲明異議，本
院裁定如下：
      主  文
原處分撤銷，發回交通部公路總局嘉義區監理所麻豆監理站。
      理  由
一、原處分意旨略以：異議人吳陳芳玉所有之車牌號碼900-GZR
    號重型機車（下稱系爭機車），於民國99年8月4日15時17分
    許，經人駕駛行經臺南市永康區○○○路與中正南路313巷
    路口闖紅燈，經臺南縣警察局交通警察隊（下稱舉發機關）
    員警在場施以攔停，系爭機車駕駛人不服攔檢即駕車逆向逕
    行離去，舉發機關員警遂以「行經有燈光號誌管制之交岔路
    口闖紅燈者」及「不服稽查取締逃逸」予以製單舉發汽車所
    有人即異議人，嗣原處分機關即交通部公路總局嘉義區監理
    所麻豆監理站以異議人違規事實明確，以道路交通管理處罰
    條例第53條第1項、第60條第1項、第63條第1項第1款、第3
    款之規定及違反道路交通管理事件統一裁罰基準表之規定，
    共裁處異議人罰鍰新臺幣（下同）7,200元，並加記違規點
    數4點等語。
二、聲明異議意旨略以：異議人以其子陳晁輝駕駛其所有之系爭
    機車於99年8月4日前往臺南市永康區找工作，其沿河堤旁道
    路行駛，其子因轉錯道路而通到本件違規路口，旋即迴轉回
    原來小路之中。因異議人之子駕駛系爭機車進入路口時為綠
    燈，舉發機關員警卻以異議人之子係紅燈直行且不服攔檢予
    以舉發，異議人之子曾就本案申訴過，舉發機關仍置之不理
    。今年異議人發現其郵局帳戶被扣了7至8,000元，異議人甚
    感不服，於是，決定重新申訴，舉發機關仍認定有本件違規
    。舉發機關提供之採證光碟內容只拍到另一位機車騎士闖紅
    燈逃逸，而照到異議人之子陳晁輝時，正好是陳晁輝迴轉回
    原路口之際，舉發機關遂以此畫面認定異議人之子陳晁輝有
    闖紅燈及不服攔查之違規。又機車逆向行駛之違規只要罰60
    0元，闖紅燈及不服攔查卻要罰4,800元，逾期未繳又變成7,
    200元，舉發機關員警無證據即亂開單，然後隨意裁罰異議
    人高額罰鍰，異議人不服，爰聲明異議，請求撤銷原處分等
    語。
三、按行經有燈光號誌管制之交岔路口闖紅燈者，處1,800元以
    上5,400元以下罰鍰；汽車駕駛人，駕駛汽車有違反本條例
    之行為，經交通勤務警察或依法令執行交通稽查任務人員制
    止時，不聽制止或拒絕停車接受稽查而逃逸者，除按各該條
    規定處罰外，處3,000元以上6,000元以下罰鍰，加記違規點
    數1點，道路交通管理處罰條例第53條第1項、第60條第1項
    、第63條第1項第1款定有明文。復按汽車駕駛人之行為有經
    以科學儀器取得證據資料證明其行為違規，當場不能或不宜
    攔截製單舉發者，得逕行舉發；第1項逕行舉發，應記明車
    輛牌照號碼、車型等可資辨明之資料，以汽車所有人為被通
    知人製單舉發，道路交通處罰條例第7條之2第1項、第4項分
    別定有明文。末按本條例之處罰，受舉發違反道路交通管理
    事件之受處罰人，認為受舉發之違規行為應歸責他人者，應
    於舉發違反道路交通管理事件通知單應到案日期前，檢附相
    關證據及應歸責人相關證明文件，向處罰機關告知應歸責人
    ，處罰機關應即另行通知應歸責人到案依法處理。逾期未依
    規定辦理者，仍依本條例各該違反條款規定處罰，道路交通
    管理處罰條例第85條第1項分別定有明文。
四、經查：
  (一)舉發機關以異議人所有之系爭機車於上開時、地經人駕駛而
    有闖紅燈及不服攔檢而逃逸之違規予以製單舉發，原處分機
    關據此共裁處異議人罰鍰7,200元，並加記違規點數共4點之
    事實，有原處分機關100年7月5日麻監裁罰字第裁75-M00000
    000號裁決書及舉發機關99年8月4日南縣警交字第M00000000
    號舉發通知單等件在卷可考。
  (二)次查，本件舉發違規過程一節，業經本院勘驗採證光碟，勘
    驗結果為：光碟內有一檔名為「MOV154.MOV」之影像檔檔
    案長度為51秒，畫面一開始路口為黃燈，於影片第3秒時轉
    換為直行暨右轉方向紅燈，左轉綠燈，並於影片11秒時再度
    變換為黃燈，另於影片14時變換為紅燈。影片第20秒時，
    先有一部重型機車（即GA7-298號）先闖越停止線進入路口
    向前直行，後於影片第21秒時，有另一部重型機車（即本件
    900-GZR號重型機車，下稱系爭機車，該車駕駛人穿著灰色
    系外套並有配戴安全帽，身型可看出為一成年男性），亦闖
    越停止線進入路口前行。影片第25秒處，舉發機關員警由
    路旁走到路中間準備進行攔查。並於第27秒時第一次鳴哨，
    第28秒時另一次鳴哨，並揮旗示意上開二部機車停車，此時
    GA7-298號重型機車駕駛人則駕駛該車行駛至快車道繞開員
    警稽查逃逸，員警遂轉向拍攝該逃逸機車之後車牌，第28秒
    時之畫面亦明顯拍攝出該車之車牌為GA7-298號。影片第3
    1秒時，員警將攝影畫面轉回路口處，此時可見系爭機車已
    調轉車頭，逆向行駛。員警於影片第33秒時鳴哨，該車駕駛
    人置之不理，於影片第34秒處時轉進汽車修理廠旁之巷內。
    影片第43秒時，警方再度鳴哨，並大聲喊出「來，先生」
    之語，而於44秒時可見系爭機車駕駛人已由汽車修理廠旁巷
    口駕駛而出，並且再度逆向行駛，於影片第46秒時明顯拍攝
    到系爭機車車號為900-GZR號，而系爭機車於影片第49時鑽
    入另一巷內逃逸無蹤等情（本院卷第44頁），此有舉發機關
    100年9月8日南市警交字第1000052649函檢附之違規採證光
    碟1片附卷可憑。由此可徵，系爭機車確係由一名男性駕駛
    人騎乘，且確實有闖越紅燈及不服攔查逃逸之行為等情屬實
    無訛。
  (三)惟查，道路交通管理處罰條例第53條第1項及第60條第1項之
    規定，均係處罰汽車駕駛人之違規行為，本件實際駕駛人陳
    晁輝曾於100年8月30日與本院電話通話時，自承其為本件違
    規之實際駕駛人，且異議人之聲明異議狀亦載明違規當日係
    異議人之子陳晁輝駕駛系爭機車前往臺南市永康區找工作一
    情，此有本院公務電話紀錄表及異議人聲明異議狀（本院卷
    第5、6、23頁）在卷可稽。參以本院上開勘驗採證光碟之結
    果，系爭機車之實際駕駛人之確係男性，與異議人為年近60
    歲之婦人顯然不同，可見異議人實非本件違規駕駛人無誤。
    基此，異議人既非本件之實際駕駛人，原處分機關就上揭違
    規行為處罰異議人，顯與道路交通管理處罰條例所規範應處
    罰之駕駛人不符，本院自應撤銷原處分，發回原處分機關查
    明孰為違規時之實際駕駛人後再另為裁罰，方為妥適。
  (四)綜上所述，原處分機關以異議人為裁罰對象所為之處分，有
    上述於法未合之處，自應由本院裁定將原處分撤銷，發回原
    處分機關查明本件違規中孰為實際汽車駕駛人後，另為妥適
    之處分。
五、據上論斷，應依道路交通管理處罰條例第87條第2項、道路
    交通事件處理辦法第19條前段，裁定如主文。
中    華    民    國   100    年    12    月    29    日
                        交通法庭  法  官  黃聖涵
以上正本證明與原本無異。
如不服本裁定，應於收受送達後5日內向本院提出抗告狀。（應
附繕本）
中    華    民    國   101    年    1     月    2     日
                               書記官  吳揆滿